【裁判字號】    98,交聲,1840
【裁判日期】    981221
【裁判案由】    交管條例聲異
【裁判全文】
臺灣板橋地方法院交通事件裁定        98年度交聲字第1840號
原處分機關  交通部公路總局臺北區監理所板橋監理站
異  議  人
即受處分人  乙○○
上列受處分人因違反道路交通管理處罰條例案件，對於交通部公
路總局臺北區監理所板橋監理站中華民國98年7 月6 日以板監裁
字裁41-C00000000號所為之違反道路交通管理事件裁決書（原舉
發通知單號碼：北縣警交字第C00000000 號），聲明異議，本院
裁定如下：
    主  文
異議駁回。
    理  由
一、本件異議人即受處分人聲明異議意旨略以：
  (一)臺北縣警察局三重分局（下稱原舉發機關）警備隊員警甲○
    ○（下爭舉發員警）以受處分人於民國98年5 月31日下午2
    時5 分許，騎乘車牌號碼CY7-701 號重型機車（下稱系爭機
    車），沿臺北縣三重市○○路○段往捷運路及重新路四段方
    向車道行駛（下稱重陽路一段往重新路四段方向車道），於
    行經重陽路一段與捷運路、重新路四段、集美街之有燈光號
    誌管制之交岔路口（下稱系爭交岔路口）時，於重陽路一段
    之燈號為紅燈時，逕自其行駛之重陽路一段往重新路四段方
    向車道駛入系爭交叉路口，並騎至對面銜接之重新路四段往
    重新橋方向車道（下稱重新路四段往重新橋方向車道），而
    為當時騎乘巡邏機車自重新路四段穿越系爭交岔路口而在系
    爭交岔路口內之舉發員警所目擊，而由舉發員警追隨系爭機
    車而在重新橋攔停受處分人後於下橋後，以異議人有「闖紅
    燈」之違規事實，依道路交通管理處罰條例第53條第1 項規
    定，以該局北縣警交字第C00000000 號舉發違反道路交通管
    理事件通知單（下稱系爭舉發通知單）當場舉發，經受處分
    人遵期至交通部公路總局臺北區監理所板橋監理站（下稱原
    處分機關）陳述意見後，由原處分機關，依同條項規定，於
    98 年7月6 日以板監裁字裁41-C00000000號違反道路交通管
    理事件裁決書，認異議人有「駕車行經有燈光號誌管制之交
    岔路口闖紅燈」之違規事實，裁處罰鍰新臺幣（下同）1,80
    0 元，並依同條例第63條第1 項第3 款規定記違規點數三點
    （下稱系爭裁決書）。
  (二)受處分人雖有於系爭舉發通知單所載時間，騎乘系爭機車行
    經系爭交岔路口，惟本件員警攔停受處分人時，指稱受處分
    人有自重陽路一段直行闖紅燈，惟受處分人係自重陽路一段
    右轉入另一條道路（依現場道路銜接狀況，查係重新路四段
    ）後再上重新橋，且本件並無採證照片或錄影影像證明受處
    分人確有闖紅燈之違規行為，爰聲請撤銷系爭裁決書云云。
二、按「汽車駕駛人，行經有燈光號誌管制之交岔路口闖紅燈者
    ，處新臺幣一千八百元以上五千四百元以下罰鍰。」，道路
    交通管理處罰條例第53條第1 項定有明文；又「汽車駕駛人
    有下列各款所列條款之一者，除依原條款處罰鍰外，並予記
    點：一、…。三、有第四十三條、第五十三條或第五十四條
    情形之一者，各記違規點數三點。」、「依前項各條款，已
    受吊扣或吊銷駕駛執照處分者，不予記點。」，同條例第63
    條第1 項第3 款、第2 項亦有明文規定；而依違反道路交通
    管理事件統一裁罰基準及處理細則第2 條第2 項規定附件「
    附件違反道路交通管理事件統一裁罰基準表」規定，就「違
    反事件」為「汽車駕駛人，行經有燈光號誌管制之交岔路口
    闖紅燈」之違反道路交通管理處罰條例第53條第1 項之行為
    ，其「違規車種」為「機器腳踏車」，且屬「於期限內繳款
    或到案聽候裁決者」，依「統一裁罰基準」為罰鍰新臺幣1,
    800 元，裁罰機關並應依「備註欄」為「記違規點數三點」
    之處分。
三、本件異議人雖就其於系爭舉發通知單所載之時間，騎乘系爭
    機車沿重陽路一段往重新路四段方向車道穿越系爭車道後，
    銜接至對面之重新路四段往重新橋方向車道等情，固不爭執
    ，惟矢口否認有闖紅燈之違規行為，並以前詞置辯云云，惟
    查：
  (一)本件依證人甲○○到庭繪至之現場圖（下稱現場圖）、證人
    到庭作證後由臺北縣政府警察局三重分局98年10月26日北縣
    警重交申字第0980053591號函補呈之現場照片（下稱現場照
    片）所示之系爭交岔路口之道路交通設施情形，本件系爭交
    岔路口，由順時鍾方向，依序有捷運路、重陽路一段、重新
    路四段、集美街、重新路四段之銜接重新橋方向路段，共五
    個路口相會，僅在重新路四段之銜接重新橋之下橋方向路段
    之號誌含箭頭綠燈燈號，其餘各路口均為紅黃綠之三圓形燈
    號號誌。
  (二)本件舉發經過，經舉發員警甲○○到庭結證證稱以「（問）
    請說明舉發經過。（答）我當時在重新路四段往重新橋方向
    等紅綠燈，那邊是四岔路口（註：依現場圖及現場照片，應
    屬證人口誤），異議人是在重陽路一段，也是往重新橋方向
    ，我猜測異議人可能對那個路段不熟，我重新路那邊是綠燈
    ，我騎到路口中間時，我看到異議人從我的右邊騎到我的機
    車前面去，往重新橋去，我從後面追上去，騎到他車旁邊跟
    他說，你到橋下要檢查，我當場跟他攔下說，你在重陽、重
    新闖紅燈，但是異議人否認。」、「（問）重新路四段是綠
    燈時，重陽路的燈號？（答）紅燈。」、「（問）那個路口
    有無方向指示箭頭的行車指示號誌？（答）沒有。重陽路要
    左轉重新路那邊有左轉箭頭（註：依現場照片，應係證人口
    誤）。」等語，並有證人繪製之現場圖及現場照片八幀在卷
    可稽。
  (三)按車輛面對圓形紅燈時仍勁予穿越路口至銜接路段，含左轉
    、直行、迴轉、右轉（依箭頭綠燈允許行駛者除外）即視為
    闖紅燈之行為，亦即，汽車駕駛人在無箭頭導向燈號狀況下
    ，紅燈左轉或右轉，均以闖紅燈論處（交通部82年4 月22日
    交路字第009811號函、司法院(70)院台廳字第03613 號函可
    資參照）。查以，本件依舉發員警上開證述之伊係行駛至系
    爭交岔路口中間，發現受處分人由伊右方之重陽路一段往重
    新路四段方向車道駛至伊前方並駛入重新路四段銜接重新橋
    方向路段之證言，依現場圖及現場照片所示之系爭交岔路口
    之道路交通設施，證人目擊受處分人違規之距離極近，除已
    難認證人有誤視之虞外，另參照受處分人於審理中所自承之
    「那個紅綠燈有一個時間是同時三個紅燈」之情，本件證人
    所行駛之重新路四段既屬綠燈號誌，則於該當時銜接系爭交
    岔路口之捷運路、重陽路一段、集美街之各路口號誌，自應
    屬紅燈號誌無疑，是被告自當時路口號誌為紅燈之重陽路一
    段往重新路四段方向車道進入系爭交岔路口，不論其行車路
    徑係以證人證稱之直行或以其辯稱之右轉方式銜接至重新路
    四段，均屬闖紅燈之違規行為無疑。
  (四)受處分人雖以本件並無採證照片或錄影影像證明受處分人確
    有闖紅燈之違規行為云云置辯，惟查，本件受處分人確有本
    件闖紅燈之違規行為等情，業據證人甲○○證述綦詳，並經
    本院審酌上開相關事證與受處分人自己供述，除已堪能認定
    本件違規行為外，本件查係屬員警當場攔停舉發案件，而交
    通違規行為，行為性質多具迅速性、證據採證上亦有稍縱即
    逝之不可回復等之特性，舉發機關或原處分機關若能提出更
    多之法定證據方法，例如人證、書證、物證等證據資料以供
    司法審查之交通法庭加以判斷該交通違規行為之存否，自屬
    允當，惟若因前揭交通違規行為特性而無法提供更多相關之
    書證、物證時，則舉發員警於司法審查之訴訟程序上立於證
    人之地位而證述其當時親身目擊及見聞之交通違規行為經過
    ，亦屬法定證據方法之一之人證證述，於法亦屬有據。是本
    件自不以必須有員警當場採證照片為舉發之必要程式，受處
    分人以本件無採證照片或錄影影像之異議理由，自難採認。
四、綜上所述，原處分機關以異議人騎乘系爭機車於上開時地有
    道路交通管理處罰條例第53條第1 項規定之違規事由存在，
    依違反道路交通管理事件統一裁罰基準表裁處如上開處罰，
    並無違誤，本件異議為無理由，應予駁回。
據上論斷，應依道路交通管理處罰條例第87條第2 項，道路交通
案件處理辦法第19條，裁定如主文。
中    華    民    國    98    年    12    月    21    日
                    交通法庭  法  官  陳世旻
上列正本證明與原本無異。
如不服本裁定，應於裁定送達後五日內敘明抗告理由，向本院提
出抗告狀。
                              書記官  楊雅芳
中    華    民    國    98    年    12    月    30    日


司法院資訊處製作；財團法人民間司法改革基金會備份。
